臺灣新北地方法院刑事判決　　　　　 110年度審易字第1423號
公　訴　人　臺灣新北地方檢察署檢察官
被　　　告　陳文煌


上列被告因詐欺等案件，經檢察官提起公訴（110年度偵字第130
39號），被告於本院準備程序中就被訴事實為有罪之陳述，經告
知簡式審判程式之旨，並聽取當事人之意見後，經本院合議庭裁
定由受命法官獨任行簡式審判程序，判決如下：
    主  文
陳文煌犯如附表主文欄所示之罪，各處如附表主文欄所示之刑及
沒收。拘役部分應執行拘役貳拾伍日，如易科罰金，以新臺幣壹
仟元折算壹日。
    事  實
一、陳文煌意圖為自己不法之所有，分別為下列犯行：
(一)於民國109年9月21日凌晨1時49分前某時許，在新北市○○
    區○○○路0段00號之亞東醫院急診室前，見許祐齊（起訴
    書誤載為許佑齊，應予更正）所有之皮夾1只（內有現金新
    臺幣﹝下同﹞6,500元、其身分證、健保卡、汽車駕照、健
    身房會員卡、永豐銀行金融卡、永豐銀行信用卡及台新銀行
    信用卡各1張）掉落遺失在該處，竟基於侵占遺失物之犯意
    ，趁機將該皮夾拾起後侵占入己。
(二)陳文煌侵占上開皮夾後，另基於詐欺取財之犯意，於同日下
    午1時34分許，前往新北市○○區○○路000巷00○00號之統
    一超商泰民門市，利用信用卡在特約機構或商店小額消費時
    ，不須持卡人簽名之特性，持上開皮夾內之永豐銀行信用卡
    ，佯裝係許祐齊本人，以免簽名刷卡之方式，消費購買UCC
    牌之咖啡飲品1瓶（價值39元），致使超商店員陷於錯誤，
    誤信陳文煌為持卡人本人或經授權之人，而同意其刷卡消費
    ，並交付上開咖啡飲品予陳文煌。
(三)復基於詐欺取財之犯意，於同日下午2時2分許，前往新北市
    ○○區○○路0段000號之UNIQLO新北中和店，利用相同模式
    ，持上開皮夾內之台新銀行信用卡，佯裝係許祐齊本人，以
    免簽名刷卡之方式，消費購買圓領T恤2件（價值980元）之
    服飾商品，致使店員陷於錯誤，誤信陳文煌為持卡人本人或
    經授權之人，而同意其刷卡消費，並交付上開服飾商品予陳
    文煌。嗣因許祐齊發覺上開信用卡遭盜刷，報警處理，經警
    調閱監視器錄影畫面後，循線通知陳文煌到案說明，並查扣
    上開皮夾1只（內有現金100元、許祐齊之身分證、健保卡、
    汽車駕照、健身房會員卡、永豐銀行金融卡、永豐銀行信用
    卡及台新銀行信用卡各1張，均業據許祐齊領回）。
二、案經許祐齊訴由新北市政府警察局板橋分局報告臺灣新北地
    方檢察署檢察官偵查起訴。
    理  由
一、程序方面：
    本案被告陳文煌所犯均係死刑、無期徒刑、最輕本刑為3 年
    以上有期徒刑以外之罪，且均非高等法院管轄第一審案件，
    其於準備程序中就被訴事實為有罪之陳述，經本院告知簡式
    審判程序之旨，並聽取公訴人、被告之意見後，本院合議庭
    裁定由受命法官獨任進行簡式審判程序審理，則本案證據之
    調查，依刑事訴訟法第273條之2規定，自不受同法第159條
    第1項、第161條之2、第161條之3、第163條之1及第164條至
    第170條規定之限制，合先敘明。
二、認定事實之理由及證據：
    上開犯罪事實，業據被告於警詢、偵查、本院準備程序及審
    理時均坦承不諱，核與證人即告訴人許祐齊於警詢及偵查中
    證述之情節相符（見偵卷第11至16頁、第49至51頁），並有
    新北市政府警察局板橋分局扣押筆錄、扣押物品目錄表、贓
    物保管單、被告盜刷購物明細翻拍照片2張、監視器錄影畫
    面翻拍照片8張、扣案物照片1張等附卷可稽（見偵卷第17至
    21頁、第25頁、第34至39頁），足認被告上開任意性自白與
    事實相符，堪以採信。本案事證明確，被告犯行洵堪認定，
    應依法論科。
三、論罪科刑：
(一)罪名：
 1、核被告就事實欄一(一)所為，係犯刑法第337條之侵占遺失
    物罪。
 2、核被告就事實欄一(二)、(三)所為，均係犯刑法第339條第1
    項之詐欺取財罪（共2罪）。
(二)罪數：
    被告所犯上開侵占遺失物罪、詐欺取財罪等共3罪間，犯意
    各別、行為互殊，應予分論併罰。
(三)量刑：
    爰審酌被告明知所拾得物品為他人遺失之財物，竟為圖個人
    私利，而將該遺失物侵占入己，甚而持侵占之信用卡，冒用
    他人名義刷卡消費，藉以詐取財物，其犯罪動機、目的及手
    段均無可取，所為應予非難；兼衡告訴人所受損失之程度、
    所詐取之財物價值，參以其高職畢業之智識程度（見本院卷
    附之被告個人戶籍資料查詢結果），並於審理時自陳之家庭
    生活狀況（見本院簡式審判筆錄第4頁），及犯後自始坦承
    犯行，並曾賠償6,000元予告訴人之犯後態度等一切情狀，
    分別量處如附表主文欄所示之刑，並分別諭知易服勞役、易
    科罰金之折算標準，及就拘役部分定其應執行之刑，併諭知
    易科罰金折算標準。
(四)至被告於本院審理時請求給予緩刑之宣告等語，查被告曾因
    偽造文書、詐欺等案件，經臺灣高等法院以95年度金上訴字
    第1號判決判處有期徒刑1年，減為有期徒刑6月，上訴後，
    經最高法院以97年度台上字第3398號判決上訴駁回而確定，
    於97年10月6日易科罰金執行完畢，固已執行完畢逾5年，有
    臺灣高等法院被告前案紀錄表1份附卷可稽，然本院參酌其
    前已因詐欺等案件經法院判處罪刑在案之情，並考量其個人
    狀況及綜參其他量刑因素，而予以宣告如主文所示之刑，已
    屬從寬，復查無何等可認為以暫不執行刑罰為適當之情形，
    爰不予緩刑之宣告，附此敘明。
四、沒收部分：
(一)查被告就事實欄一(一)犯行所侵占之現金6,500元，為其犯
    罪所得，惟被告為警查獲後，經扣得現金100元，已合法發
    還告訴人，有上開贓物保管單在卷可參；又被告嗣後轉帳賠
    償予告訴人之6,000元，有本院卷附公務電話紀錄表可佐，
    此部分已可達到沒收制度剝奪被告犯罪所得之立法目的，如
    再諭知沒收被告上揭犯罪所得，將使被告承受過度之不利益
    ，顯屬過苛。故依刑法第38條之1第5項、第38條之2第2項規
    定，上開部分均不予宣告沒收或追徵。至扣除上開部分尚餘
    400元（計算式：6,500－100－6,000＝400），及就事實欄
    一(三)犯行所詐得之服飾商品圓領T恤2件，則仍屬被告各該
    犯行之犯罪所得，均未據扣案，亦未實際合法發還告訴人，
    且無刑法第38條之2第2項所定過苛之虞、欠缺刑法上之重要
    性、犯罪所得價值低微或為維持受宣告人生活條件之必要等
    情形，爰依刑法第38條之1第1項前段及第3項之規定宣告沒
    收，分別於被告所犯各該罪主文項下宣告沒收，並於全部或
    一部不能沒收或不宜執行沒收時，追徵其價額。
(二)另被告就事實欄一(一)犯行所侵占之皮夾1只、告訴人所有
    之身分證、健保卡、汽車駕照、健身房會員卡、永豐銀行金
    融卡、永豐銀行信用卡及台新銀行信用卡各1張，固亦均屬
    被告此部分之犯罪所得，惟業經員警扣案後，實際合法發還
    告訴人乙節，有上開贓物保管單1份在卷可參，爰依刑法第
    38條之1第5項規定均不予宣告沒收。
(三)至被告為事實欄一(二)犯行所詐得之UCC牌咖啡飲品1瓶，固
    為被告之犯罪所得，然其價值低微，爰依刑法第38條之2第2
    項規定，不予宣告沒收或追徵。
據上論斷，應依刑事訴訟法第273條之1第1項、第299條第1項前
段，刑法第337條、第339條第1項、第41條第1項前段、第42條第
3項前段、第51條第6款、第38條之1第1項前段、第3項，刑法施
行法第1條之1第1項，判決如主文。
本案經檢察官劉恆嘉偵查起訴，檢察官高智美到庭執行職務。
中    華    民    國   110    年    11    月    10    日
                  刑事第二十五庭  法  官  白光華
以上正本證明與原本無異。
如不服本判決，應於判決送達後20日內敘明上訴理由，向本院提
出上訴狀 (應附繕本) ，上訴於臺灣高等法院。其未敘述上訴理
由者，應於上訴期間屆滿後20日內向本院補提理由書「切勿逕送
上級法院」。
                                  書記官  楊貽婷
中    華    民    國   110    年    11    月    10    日
附錄本案論罪科刑法條全文：
中華民國刑法第337條
意圖為自己或第三人不法之所有，而侵占遺失物、漂流物或其他
離本人所持有之物者，處1 萬5 千元以下罰金。
 
中華民國刑法第339條
意圖為自己或第三人不法之所有，以詐術使人將本人或第三人之
物交付者，處5 年以下有期徒刑、拘役或科或併科50萬元以下罰
金。
以前項方法得財產上不法之利益或使第三人得之者，亦同。
前二項之未遂犯罰之。
 
 附表：
┌──┬────────┬────────────────────┐
│編號│  犯罪事實      │              主文欄                    │
├──┼────────┼────────────────────┤
│ 一 │如事實欄一（一）│陳文煌犯侵占遺失物罪，處罰金新臺幣參仟元│
│    │所示之事實      │，如易服勞役，以新臺幣壹仟元折算壹日。未│
│    │                │扣案之犯罪所得現金新臺幣肆佰元沒收，於全│
│    │                │部或一部不能沒收或不宜執行沒收時，追徵其│
│    │                │價額。                                  │
├──┼────────┼────────────────────┤
│ 二 │如事實欄一（二）│陳文煌犯詐欺取財罪，處拘役壹拾日，如易科│
│    │所示之事實      │罰金，以新臺幣壹仟元折算壹日。          │
├──┼────────┼────────────────────┤
│ 三 │如事實欄一（三）│陳文煌犯詐欺取財罪，處拘役貳拾日，如易科│
│    │所示之事實      │罰金，以新臺幣壹仟元折算壹日。未扣案之犯│
│    │                │罪所得圓領T恤貳件沒收，於全部或一部不能 │
│    │                │沒收或不宜執行沒收時，追徵其價額。      │
└──┴────────┴────────────────────┘